臺灣新竹地方法院民事判決  
110年度訴字第852號
原      告  廖軍凱  

被      告  田佳卉  

上列當事人間返還借款等事件，經臺灣桃園地方法院裁定移送前
來，本院於民國111年1月28日辯論終結，判決如下：
　　主　　　文
被告應給付原告新臺幣陸拾貳萬元，及自民國一一○年十月二十
三日起至清償日止，按年息百分之五計算之利息。
訴訟費用由被告負擔。
本判決於原告以新臺幣貳拾萬柒仟元為被告供擔保後，得假執行
。
　　事實及理由
壹、程序方面：
　　按訴狀送達後，原告不得將原訴變更或追加他訴，但擴張或
    減縮應受判決事項之聲明者，不在此限；次按原告於判決確
    定前，得撤回訴之全部或一部，但被告已為本案之言詞辯論
    者，應得其同意，民事訴訟法第255條第1項第3款、第262條
    第1項定有明文。查本件原告起訴時，其訴之聲明原以：㈠被
    告應給付原告新臺幣（下同）62萬元，及自民國109年8月6
    日起至清償日止，按年息百分之5計算之利息；㈡被告應將原
    告上述地址之大門及房間鑰匙歸還原告；㈢訴訟費用由被告
    負擔；㈣願供擔保請准宣告假執行【見臺灣桃園地方法院110
    年度訴字第1602號卷（下稱桃院卷）第3頁】。嗣於本院110
    年12月24日言詞辯論期日當庭撤回原第2項聲明，並就第1項
    聲明請求給付遲延利息之起算日，變更為自起訴狀繕本送達
    之翌日起算，有言詞辯論筆錄可憑（見本院卷第29頁）。經
    核原告上開撤回部分，被告尚未為本案之言詞辯論，自毋庸
    經該等當事人之同意，而遲延利息起算日之變更則係單純減
    縮應受判決事項之聲明，揆之上開規定，均無不合，應予准
    許。
貳、實體方面：
一、原告主張：
　㈠車牌號碼000-0000號自用小客車（下稱被告車輛）為被告所
    有，嗣於109年7月底，因被告無力清償被告車輛之貸款，該
    車遭訴外人裕融企業股份有限公司（下稱裕融公司）扣留，
    被告遂於109年8月6日向原告借款62萬元以清償上開貸款，
    原告並於同日代被告匯款62萬元（下稱系爭匯款）予裕融公
    司，被告另於次日之109年8月7日將被告車輛領回。又兩造
    另就系爭匯款約定被告應按月分期向原告清償，詎被告嗣後
    並未按期履約清償，其雖於109年10月8日曾向原告提及欲以
    變賣被告車輛所得價金償還，然其後仍未履行。又兩造因自
    109年6月起同居之緣故，原告並未積極向被告催討返還系爭
    匯款，嗣於110年3月2日被告突然自兩造同居處所遷出後，
    即避不見面，其雖於110年3月8日將被告車輛售出，然迄今
    仍分毫未償，為此提起本件訴訟。
　㈡被告雖否認兩造間存在消費借貸關係，惟兩造於105年10月5
    日登記結婚，嗣於109年5月25日經判決離婚，僅係繼續同居
    。其後被告車輛遭裕融公司扣留，經原告與裕融公司協商，
    以62萬元達成協議，原告遂於109年8月6日交付系爭匯款予
    裕融公司，是原告交付系爭匯款與裕融公司時，兩造間已非
    夫妻關係。又被告車輛之貸款全數清償後，被告曾允諾以出
    售被告車輛所得之價金返還系爭匯款予原告，然被告嗣後又
    以上班通勤需要使用汽車為由，拒未出售被告車輛及清償積
    欠原告之債務，經原告建議被告改以租賃汽車之方式，亦遭
    被告拒絕，是被告所辯，與事實不符。
　㈢綜上，爰聲明： 
　⒈被告應給付原告62萬元，及自起訴狀繕本送達之翌日起至清
    償日止，按年息百分之5計算之利息。
　⒉訴訟費用由被告負擔。
　⒊願供擔保，請准宣告假執行。
二、被告則以：兩造原為夫妻關係，現已離婚，當初原告係自願
    替被告清償被告車輛之貸款62萬元，是兩造間並無消費借貸
    關係存在等語，並聲明：請求駁回原告之訴，訴訟費用由原
    告負擔。
三、本院之判斷：
　㈠按稱消費借貸者，謂當事人一方移轉金錢或其他代替物之所
    有權於他方，而約定他方以種類、品質、數量相同之物返還
    之契約，民法第474條第1項定有明文。查本件原告主張其於
    109年8月6日，以其子廖晨陽之台灣土地銀行中壢分行帳戶
    ，匯款62萬元予裕融公司，以清償被告積欠裕融公司之貸款
    一事，業據提出裕融公司催繳簡訊、匯款申請書、存摺類取
    款憑條、廖晨陽之台灣土地銀行中壢分行存摺影本、裕融公
    司催繳存證信函、臺灣臺北地方法院109年度司票字第5591
    號民事裁定等件為證（見桃院卷第5至9頁、本院卷第33、35
    、163、165頁），復為被告所不爭執，自堪信為真。至原告
    另主張其係因被告向其借款以清償上開貸款，原告始交付系
    爭匯款予裕融公司等語，則為被告所否認，並辯稱原告係自
    願交付系爭匯款予裕融公司，兩造間並無存在消費借貸關係
    等語。是以，被告雖不爭執其已收受系爭匯款並交付予裕融
    公司以清償貸款之事實，惟否認兩造間就系爭匯款成立消費
    借貸關係，揆之舉證責任分配之原則，原告自應就其與被告
    成立消費借貸意思表示互相一致乙節，負舉證責任。
　㈡次查，原告係於109年8月6日交付系爭匯款予裕融公司，已如
    前述，而依原告提出兩造間以通訊軟體LINE（下稱LINE）所
    為之訊息內容所示，被告於次日之109年8月7日稱：「我貸
    款給你錢吧」，原告嗣回覆：「妳怎麼貸款？」等語，被告
    則再稱：「三個月可以跟銀行貸款」，又於109年10月8日另
    稱：「想了一下午，我決定把CRV（指被告車輛）賣掉把錢
    還給你…」等語，有上開LINE訊息紀錄在卷可考（見本院卷
    第45、49、53頁），可見被告於原告交付系爭匯款後，即向
    原告表明其有還款之意思，並具體說明如何籌措還款金額之
    方式等情，足認原告主張兩造就系爭匯款有達成消費借貸意
    思表示合致等語，尚非全然無據，堪以信採。再觀原告於11
    0年3月22日以LINE陳稱：「車子既然已經被妳賣掉，妳無法
    遵照約定還給我，那就把當初我幫妳結清貸款的新台幣62萬
    元還我！」等語，而被告均未予以回應等節，此亦有LINE訊
    息紀錄在卷可按（見本院卷第85、87頁），可知原告嗣後仍
    對被告主張兩造間就系爭匯款係成立消費借貸關係，而被告
    對於原告再次為此部分主張，亦未予以否認或指摘此部分主
    張有何違誤之處，益徵兩造間就系爭匯款有達成消費借貸意
    思表示合致之事實。基此，原告主張兩造間就系爭匯款成立
    消費借貸關係等情，堪信為真。至被告辯稱原告代其清償貸
    款，係基於自願代被告清償貸款之意思而為之云云，則顯與
    上開LINE訊息內容之文義有所扞格，被告復未能提出其他反
    證，證明系爭匯款之性質為贈與或其他非屬消費借貸關係，
    其所辯尚屬無據，不足憑採。
　㈢又按借用人應於約定期限內，返還與借用物種類、品質、數
    量相同之物，未定返還期限者，借用人得隨時返還，民法第
    478條前段定有明文。再按遲延之債務，以支付金錢為標的
    者，債權人得請求依法定利率計算之遲延利息；給付無確定
    期限者，債務人於債權人得請求給付時，經其催告而未為給
    付，自受催告時起，負遲延責任，其經債權人起訴而送達訴
    狀，或依督促程序送達支付命令，或為其他相類之行為者，
    與催告有同一之效力；應付利息之債務，其利率未經約定，
    亦無法律可據者，週年利率為百分之5，民法第233條第1項
    本文、第229條第2項、第203條分別定有明文。查兩造間既
    就系爭匯款成立消費借貸關係，約定系爭匯款屬原告貸與被
    告之借款，現經原告催討，被告仍分文未償，是被告自應就
    此借款債務負清償責任。又原告依消費借貸法律關係向被告
    所為之請求，並未約定期限給付，被告對原告所負遲延責任
    ，應自原告提起本件訴訟而為訴訟程序時，視為已向被告催
    告，並自起訴狀繕本送達被告之翌日即110年10月23日（本
    件起訴狀於110年10月22日送達被告，有送達證書在卷可憑
    ，見本院卷第19頁）起算遲延利息。從而，原告依消費借貸
    法律關係，請求被告給付62萬元，及自110年10月23日起至
    清償日止，按年息百分之5計算之利息，核屬有據，應予准
    許。
四、綜上所述，原告依消費借貸之法律關係，請求被告給付62萬
    元，及自110年10月23日起至清償日止，按年息百分之5計算
    之利息，為有理由，應予准許。
五、原告陳明願供擔保聲請宣告假執行，經核合於法律規定，爰
    酌定相當之擔保金額宣告之。
六、本件事證已臻明確，兩造其餘攻擊防禦方法、聲請調查之證
    據及所舉未經援用之證據，經本院斟酌後，認為均不足以影
    響本判決之結果，爰不一一論述。
七、據上論結，本件原告之訴為有理由，依民事訴訟法第78條、
    第390條第2項，判決如主文。
中　　華　　民　　國　　111 　年　　2 　　月　　18　　日
                　民事第一庭　法　官　蔡欣怡
以上正本係照原本作成。　　　　　　　　　　
如對本判決上訴，須於判決送達後20日內向本院提出上訴狀。
如委任律師提起上訴者，應一併繳納上訴審裁判費。
中　　華　　民　　國　　111 　年　　2 　　月　　18　　日
                              書記官  謝國聖